臺灣桃園地方法院小額民事判決
110年度桃小字第2078號
原      告  蘇妙竹  
被      告  邵一詮  
訴訟代理人  邵一信  

上列當事人間請求返還押金事件，本院於民國111年7月13日言詞
辯論終結，判決如下：
　　主    文
被告應於原告返還門牌號碼桃園市○○區○○○街○○○號十二樓房屋之
鑰匙與遙控器之同時，給付原告新臺幣壹萬參仟伍佰元，及自民
國一一一年三月四日起至清償日止，按年息百分之五計算之利息
。
原告其餘之訴駁回。
訴訟費用新臺幣壹仟元由被告負擔其中新臺幣肆佰貳拾貳元，餘
由原告負擔。
本判決第一項得假執行，但被告如以新臺幣壹萬參仟伍佰元為原
告預供擔保，則得免為假執行。
    事實及理由
一、原告主張：原告前向被告承租門牌號碼桃園市○○區○○○街00
    號12樓之房屋（下稱系爭房屋），約定租賃期間自103年3月
    15日起至104年3月15日止，每月租金為新臺幣（下同）16,0
    00元，並於訂約時交付押租金32,000元（下稱系爭押租金）
    予被告，嗣上開租約期滿，兩造仍以原定條件不定期限繼續
    租賃關係（下稱系爭租約）。迄於110年初，被告以房屋準
    備出售為由，向原告表示擬終止系爭租約，經協議後，原告
    承諾將於110年2月15日前遷離系爭房屋，被告亦同意之。然
    原告遷離系爭房屋後，被告卻藉故不願受領系爭房屋鑰匙與
    遙控器，亦不願返還系爭押租金，因而依押租金契約之法律
    關係提起本件訴訟，請求被告返還。並聲明：被告應於原告
    返還系爭房屋鑰匙與遙控器之同時，給付原告32,000元，及
    自起訴狀繕本送達翌日起至清償日止，按年息5%計算之利息
    。
二、被告則以：原告於系爭租約終止後，本應將系爭房屋回復原
    狀以返還之，然經被告勘查，系爭房屋有多處牆面髒汙、剝
    落、踢腳板發黑、發臭、窗戶玻璃黏貼異物、狗毛堵塞水管
    、屋內臭味嚴重、留置雜物未為清除之情形。經被告僱工整
    修，因而支出修繕費用184,700元，經扣抵後系爭押租金已
    無餘額，自無從請求被告返還。並聲明：原告之訴駁回。
三、本院之判斷：
(一)按所謂押租金，係指租賃契約成立時，為擔保承租人之租金
    或損害賠償等債務，而由承租人交付出租人之金錢或其他替
    代物，其性質屬於物之擔保，為獨立於租賃契約外之別一契
    約，且為租賃契約之從契約；故租賃關係消滅後，承租人如
    有欠租或其他債務不履行時，其所交付之押租金發生當然抵
    充之效力；於返還租賃物並抵充債務後如有餘額，始生返還
    押租金之問題（最高法院87年度台上字第1631號判決見解可
    資參照)。本件兩造訂定系爭租約，由原告自103年3月15日
    起，以每月租金16,000元向被告承租系爭房屋，並於訂約時
    交付32,000元之押租金予被告；嗣於110年1月間，原告委由
    房仲人員林健龍向被告表示欲終止系爭租約之意，經協議後
    ，原告承諾將於110年2月15日前搬遷，並經被告同意之事實
    ，有租賃契約書、兩造間通訊軟體對話紀錄可參（見本院卷
    第4、5、14至19頁），系爭租約於110年2月15日經兩造合意
    終止，應可認定。依上開說明，系爭租約既經終止，系爭押
    租金於原告返還房屋並抵充其因系爭租約所生之債務後，如
    有餘額，原告即有返還之義務。
(二)按承租人應以善良管理人之注意保管房屋，如違反此項義務
    ，致房屋毀損或滅失者，應負損害賠償責任，為系爭租約第
    11條所約定（見本院卷第16頁）。惟於租賃契約中，租賃物
    於租賃期間之使用收益權能既以租金之支付為對價而歸屬於
    承租人，則除非契約有明確之特別約定，否則於此期間因時
    間經過及正常使用所致之自然折舊耗損，本應由出租人負擔
    之。故承租人所應負擔之注意義務，應係指維持系爭房屋於
    契約期間之正常使用後，客觀上所能期待具備之狀態而言，
    非謂出租人得請求承租人將系爭房屋更新至初始未經使用之
    狀態。經查：
　1.被告辯稱其於系爭租約終止後，為整修系爭房屋支出修繕費
    用184,700元一節，已提出估價單1紙、收據3張為據（見本
    院卷第39、40頁），證人王建偉於言詞辯論時亦到庭證稱：
    我曾受被告委託，至系爭房屋施做修繕工程，當時是林健龍
    先請我到系爭房屋勘查，勘查後我就製作上開估價單向被告
    報價，被告同意後就通知我到場施作，上開收據也都是我開
    立的等語（見本院卷第74頁反面）。被告為修繕系爭房屋，
    確有支出上開費用之事實，先可認定。
　2.然關於上開估價單第1項所示「主臥鋁內窗更新18,000元」
    之項目，王建偉於上開期日證稱：此部分工程是因鋁窗會滲
    水，因此更新鋁窗等語（見本院卷第75頁正面）。而衡諸常
    情，鋁窗之滲水多係因膠條之陳舊劣化、周邊防水層之老化
    失效、邊框與窗戶之密合度不足等因素所致，通常可認為正
    常折舊之範疇，而屬於出租人應自行負擔之耗損。此外，亦
    無證據可認原告對系爭房屋鋁窗有何不當使用、保管之情事
    ，此部分費用即不能令原告負擔。
　3.又關於上開估價單第2、3項所示「全屋牆面補修35,000元」
    、「全室踢腳板更新7,200元」之項目，證人林健龍於言詞
    辯論時雖到庭證稱：原告準備遷出系爭房屋，通知我到場勘
    查點交時，我有發現系爭房屋牆面與踢腳板有蠻嚴重的異味
    、發霉、發黑等情形（見本院卷第73頁反面），王建偉則於
    同次作證時證稱：我勘查系爭房屋時，有發現牆壁龜裂等語
    （見本院卷第74頁反面）；由被告所提照片，並可見牆面有
    數處髒汙、粉刷剝落、壁癌，踢腳板有灰黑色污痕之情形（
    見本院卷第41至42頁）。但一般而言，房屋牆面之粉刷剝落
    、壁癌，本係因房屋本身之防水機能喪失，或周邊健物漏水
    滲漏所致，難認與居住者之不當使用有何關聯；而牆面粉刷
    因氧化、受潮而變色，或因長期使用中觸摸、倚靠、家具碰
    撞之累積而有髒汙，亦合乎房屋使用之正常現象，如無特別
    約定，本應由出租人取回房屋後，自行負擔更新之成本。至
    於踢腳板之設置，主要功能本係在防止牆底粉刷因腳踢、掃
    把、拖把之撞擊、吸附拖地髒水等原因而產生髒汙，其汙損
    更係基於物之用途所必然導致，自不能以此認為承租人有怠
    於保管之情形。從而，此部分施工項目所生費用，均難認為
    原告保管系爭房屋之欠缺所致，亦不能令其負擔之。
　4.再就上開估價單第4項所示「衛浴水管更新36,000元」之項
    目，王建偉證稱：我到場勘查時，系爭房屋衛浴水管有毛髮
    較多之情形，應該是寵物毛髮等語（見本院卷第75頁反面）
    ，原告於系爭租約期間，有在屋內飼養犬隻一節，亦為原告
    所不爭執，系爭房屋衛浴水管有遭原告所飼犬隻毛髮堵塞之
    事實，應認屬實。然依通常經驗，房屋水管之更換通常須移
    除浴缸、馬桶等設備，敲除地面磁磚、水泥，更換管線後再
    行復原，工程繁複且所費不貲，故多係於使用年限屆至時，
    或有銹蝕、滲漏之具體情形時，始會施作；至於水管遭毛髮
    等有機物堵塞之情形，坊間則有以工具抽取、吸取之物理性
    方式，或以鹼性溶劑將之溶解之化學性方式加以處理，衡情
    應無為此更新管線之必要，被告要求原告負擔上開水管更新
    費用，即非合理。本院審酌市面上水電廠商實施水管疏通工
    作之市價，認被告因犬毛堵塞所能請求原告給付之回復原狀
    費用，應以每間2,500元、合計5,000元為限，逾此範圍之抵
    銷抗辯則非有理。
　5.再關於上開估價單第5項所示「窗簾18,500元」之項目，由
    被告所提照片，並未見系爭房屋窗簾有何特別嚴重之損壞，
    王建偉於本院審理時就其施作窗簾項目之具體情形亦已不復
    明確記憶，自無從認定原告就此部分有何損害賠償責任。
　6.另就上開估價單第6項所示「浴缸拆除」之項目，王建偉雖
    證稱：施作此項之原因是因管線內狗毛太多，必須先拆除浴
    缸才能處理其內暗管等語，但觀諸其記載形式，此項目係與
    第7項之「防水工程」、第8項之「磁磚修補」並列且整體計
    價，以此情形，其拆除浴缸究係為清除下方管線之狗毛，或
    係為施作浴室地板之防水工程，實有疑義。故此部分之費用
    是否與原告飼養犬隻之毛髮堵塞有關，尚不足以證明，其請
    求原告負擔此部分之費用，亦非有理。
　7.承上，上開估價單第7項之「防水工程」、第8項之「磁磚修
    補」，性質上當係因房屋防水層之老化失效始須施作，亦與
    原告對系爭房屋之保管無關，自無從令原告負擔此等費用。
　8.最末，原告遷離系爭房屋時，屋內留有異味、毛屑之情形，
    已為證人林健龍、王建偉所證述明確（見本院卷第73頁反面
    、第74頁反面），故上開估價單第9項所載「全室異味消毒
    除霉除蟲13,500元」之費用，應足認為回復原狀所必要，被
    告以此主張與系爭押租金扣抵，應屬有理。
　9.綜上，系爭押租金經扣除上開應由原告負擔之回復原狀必要
    費用後，餘額應為13,500元（計算式：32,000－5,000－13,50
    0＝13,500），原告逾此範圍之返還請求，則無理由，應予駁
    回。
(三)另給付無確定期限者，債務人於債權人得請求給付時，經其
    催告而未為給付，自受催告時起，負遲延責任。其經債權人
    起訴而送達訴狀，或依督促程序送達支付命令，或為其他相
    類之行為者，與催告有同一之效力。遲延之債務，以支付金
    錢為標的者，債權人得請求依法定利率計算之遲延利息。其
    利率未經約定，亦無法律可據者，週年利率為5%，為民法第
    229條第2項、第233條第1項前段、第203條分別明定。本件
    原告對被告之押租金返還請求權，雖於契約終止時可得行使
    ，但並未定有確定之給付期限，被告仍僅自起訴狀繕本送達
    時起，負擔遲延責任。故原告就上開13,500元，請求被告給
    付自起訴狀繕本送達翌日即111年3月4日（見本院卷第31頁
    ）起至清償日止，按年息5%計算之利息，應屬有據。
(四)再按押租金性質上係在擔保承租人基於租賃契約所生之各項
    債務，已如前述，解釋上自應於承租人履行返還租賃物之義
    務後，出租人始有返還押租金之義務。經查，原告現尚持有
    系爭房屋之鑰匙及遙控器等情，已為原告所自承，並陳稱願
    將鑰匙及遙控器返還被告（見本院卷第76頁正面、第84頁反
    面），然被告於言詞辯論時則拒絕受領該等鑰匙、遙控器（
    見本院卷第76頁正面）；故原告請求本院於認定有押租金餘
    額時，為對待給付之判決，應屬有據，爰諭知如主文第1項
    所示之對待給付判決。　　
四、綜上所述，原告依押租金契約之法律關係，請求被告給付如
    主文第1項所示，為有理由，應予准許，惟其同時負有交付
    系爭房屋鑰匙、遙控器與被告之義務，爰一併諭知對待給付
    判決如主文第1項所示；至於原告逾此範圍之請求，則無理
    由，應予駁回。
五、本判決第1項係適用小額訴訟程序所為被告敗訴之判決，依
    民事訴訟法第436條之20規定，應依職權宣告假執行；並依
    同法第436條之23準用第436條第2項、第392條第2項之規定
    ，宣告被告如為原告預供擔保，則得免為假執行。
六、本件結論已臻明確，兩造其餘攻擊防禦方法及所提證據，經
    審酌均不至影響判決結果，故不逐一論述。
七、訴訟費用負擔之依據：民事訴訟法第79條，並依同法第436
    條之19第1項，確定訴訟費用額為1,000元。　　　　　
中　　華　　民　　國　　111 　年　　7 　　月　　29　　日
                  桃園簡易庭  法  官  陳逸倫
以上為正本係照原本作成。
如不服本判決，應於送達後20日內，向本院提出上訴狀並表明上
訴理由，如於本判決宣示後送達前提起上訴者，應於判決送達後
20日內補提上訴理由書（須附繕本）。
如委任律師提起上訴者，應一併繳納上訴審裁判費。   
中　　華　　民　　國　　111 　年　　7 　　月　　29　　日
                              書記官  潘昱臻
附錄：
一、民事訴訟法第436條之24第2項：
　  對於小額程序之第一審裁判上訴或抗告，非以其違背法令為
    理由，不得為之。
二、民事訴訟法第436條之25：
　  上訴狀內應記載上訴理由，表明下列各款事項：
　  ㈠原判決所違背之法令及其具體內容。
　  ㈡依訴訟資料可認為原判決有違背法令之具體事實。
三、民事訴訟法第471條第1項：（依同法第436條之32第2項規定
    於小額事件之上訴程序準用之）
    上訴狀內未表明上訴理由者，上訴人應於提起上訴後20日內
    ，提出理由書於原第二審法院；未提出者，毌庸命其補正，
    由原第二審法院以裁定駁回之。